【裁判字號】    98,消債更,384
【裁判日期】    980901
【裁判案由】    更生事件
【裁判全文】
臺灣板橋地方法院民事裁定           98年度消債更字第384號
聲  請  人  甲○○
即  債務人
上列當事人因消費者債務清理事件，聲請更生及保全處分，本院
裁定如下：
    主  文
聲請人更生及保全處分之聲請均駁回。
聲請費用由聲請人負擔。
    理  由
一、按債務人不能清償債務或有不能清償之虞者，得依本條例所
    定更生或清算程序，清理其債務，消費者債務清理條例第 3
    條固定有明文。惟所謂「不能清償債務」，係指債務人欠缺
    清償能力，對於已屆清償期，且已受請求之債務之全部或主
    要部分，客觀上可預見其為一般且繼續的不能清償之財產狀
    態而言。又清償能力係由財產、信用、勞力三者構成，故雖
    無足夠財產，然如有良好之信用、優良之技術或持續不斷之
    勞力，即屬有清償債務之可能。次按聲請更生或清算不合程
    式或不備其他要件者，法院應以裁定駁回之，但其情形可以
    補正者，法院應定期間先命補正，復為同條例第8 條所明定
    。
二、本件聲請意旨略以：聲請人因積欠債務共新臺幣（下同）6,
    072,306 元，於消費者債務清理條例施行後，曾提出債權人
    清冊，以書面向最大債權金融機構國泰世華商業銀行股份有
    限公司（下稱國泰世華商銀）請求共同協商債務清償方案，
    惟國泰世華商銀開出條件為每月清償25,000元，且不包含從
    債務，聲請人希望降低還款金額，不為國泰世華商銀所接受
    ，然因聲請人平均每月工作收入不到3 萬元，而每月之開銷
    則約11,736元，倘答應每月清償25,000元，則每月支出將高
    於3 萬元而無法負擔，致協商不成立，又聲請人無擔保或無
    優先權之債務總額未逾1,200 萬元，復未經法院裁定開始清
    算程序或宣告破產，爰依法聲請更生等語。
三、查聲請人主張其前已提出債權人清冊，依消費者債務清理條
    例第151 條第1 項規定以書面向最大債權金融機構國泰世華
    商銀申請共同協商債務清償方案，惟協商不成立乙節，業據
    提出國泰世華商銀97年9 月23日前置協商不成立通知書影本
    為證（見本院卷第12頁），並經國泰世華商銀於98年7 月16
    日提出陳述意見狀陳明（見本院卷第129 至144 頁），可信
    為真實，是本件應審究聲請人是否有「不能清償或有不能清
    償之虞」之情事方為適法。而據國泰世華商銀向本院陳報稱
    ：該行依聲請人申請前置協商所提出資料，針對聲請人收入
    支出所提供之前置協商方案期數為96期，利率為4%，每月還
    款金額為21,530元，而前置協商不成立原因係聲請人堅持每
    月只能還款5,000 元，不願接受顯足以負擔之方案等語。經
    查：
  (一)聲請人係於97年7 月7 日填載前置協商申請書，於同年月15
    日向國泰世華商銀申請前置協商，有國泰世華商銀所提聲請
    人97年7 月7 日前置協商申請書影本可證（見本院卷第137
    頁），並於97年9 月23日經國泰世華商銀寄發前置協商不成
    立通知書（見本院卷第12頁）。又聲請人陳稱：其自96年9
    月20日起，任職於萊爾富國際股份有限公司（見本院卷第7
    頁），並有聲請人之勞工保險被保險人投保資料表附卷可稽
    （見本院卷第48頁），可信為真。再經本院向萊爾富國際股
    份有限公司查詢聲請人自97年1 月起每月之薪資明細結果，
    聲請人97年1 月至98年5 月，每月薪資總額均高於32,000元
    ，並有部分月份之薪資總額高達4 萬元、5 萬元、6 萬元以
    上，有萊爾富國際股份有限公司98年6 月9 日陳報狀及所附
    聲請人97年1 月至98年5 月每月薪資明細在卷可稽（見本院
    卷第71至74頁）。再經計算結果，聲請人於97年9 月前置協
    商不成立前之97年1 月至同年8 月之薪資總額，合計339,58
    4 元，平均每月薪資為42,448元。97年1 月至12月全年度之
    薪資總額為518,332 元，平均每月薪資43,194元。另98年1
    月至5 月之薪資總額為178,877 元，平均每月薪資35,775元
    。是聲請人陳稱其每月薪資不到3 萬元，顯與事實不符。
  (二)是如以聲請人向國泰世華商銀申請前置協商前之97年1 月至
    同年8 月之平均每月薪資為42,448元計算，扣除聲請人主張
    其每月必要之生活支出11,736元（見本院卷第8 頁）後，尚
    有餘額30,712元。如以聲請人97年全年度平均每月薪資43,1
    94元計算，扣除聲請人主張其每月必要生活支出11,736元後
    ，尚有餘額31,458元。如以聲請人98年1 月至5 月平均每月
    薪資35,775元計算，扣除聲請人主張其每月必要生活支出11
    ,736 元 後，亦尚有餘額24,039元。故不論依上開何種方式
    計算，聲請人每月可資運用之餘額，皆高於國泰世華商銀所
    提供之每月還款21,530元之清償方案，聲請人自無不能負擔
    之情事。且聲請人既已負債大於資產，本即應較一般人更節
    約支出，撙節開銷，除上開生活費用外之結餘理應用以清償
    欠款。是聲請人陳稱其因每月收入不到3 萬元，故無法負擔
    國泰世華商銀所提出之還款方案，洵無足採。
  (三)再者，聲請人陳稱其每月收入不到3 萬元，而每月開銷約需
    11,736元，故無法負擔國泰世華商銀所提前開還款方案云云
    。然查：聲請人尚有履約中之新光人壽保險股份有限公司人
    壽保險契約，聲請人雖於98年6 月15日具狀陳報稱其就該保
    險契約現已無力繳納保險費等語。惟經本院向新光人壽保險
    股份有限公司查詢結果，聲請人上開保險每年應繳保險費24
    ,257 元 ，98年度之保險費業已繳納，現仍屬正常繳費件，
    有該公司98年7 月15日新壽法字第0980010089號函及該保單
    繳費明細、保單資料等附件在卷可稽（見本院卷第120 至12
    4 頁）。是聲請人稱其無力繳納保險費，與事實不符，且其
    迄98年度猶有餘力支付非屬必要費用之上開人壽保險費，可
    認其履行國泰世華商銀前開前置協商所提還款條件應無重大
    困難。
  (四)基上，堪認前開國泰世華商銀所提供之還款方案，即前置協
    商之債權人所提議之協商條件，係在聲請人清償能力範圍內
    ，聲請人並無不能清償債務之情事。另佐以聲請人現年僅29
    歲（69年次），距勞動基準法所定強制退休年齡65歲止，尚
    有工作期間36年，亦非無清償債務之可能。從而，本件難認
    聲請人有何不能清償債務之情事或有何不能清償之虞之情形
    ，故聲請人主張之情節既與消費者債務清理條例第3 條所定
    要件不符，核其情形又屬無法補正，揆諸首開說明，本件聲
    請自不應准許，爰裁定如主文。
四、另聲請人如仍認國泰世華商銀所提前置協商還款條件過苛，
    惟聲請人既有固定且金額不訾之收入，而仍有清償債務之能
    力，自非不得再與其債權銀行進行協商，俾便求得適當之履
    債方式以資解決紛爭，併予指明。
五、聲請人本件更生之聲請既經駁回，其保全處分之聲請即失所
    附麗，併予駁回，爰裁定如主文。
六、至於聲請人所預納之郵務送達費3,060 元，則待本件更生聲
    請事件確定後，如尚有剩餘郵資餘額，再予檢還聲請人，附
    此敘明。
七、爰依消費者債務清理條例第3 條、第8條，裁定如主文。
中    華    民    國    98    年    9     月    1     日
                  民事第一庭  法  官  黃信樺
上為正本係照原本作成
如不服本裁定，應於裁定送達後10日內，以書狀向本院提出抗告
，並繳納抗告費新臺幣1千元
中    華    民    國    98    年    9     月    1     日
                              書記官  李佳靜


司法院資訊處製作；財團法人民間司法改革基金會備份。
